臺中高等行政法院判決　　　　　　　　　　　　　九十一年度訴字第二九號
　　　　　　　　　　　　　　　.
　　原　　　告　三大有線電視股份有限公司
　　代　表　人　甲○○
　　訴訟代理人　杜立兆律師
　　被　　　告　彰化縣政府
　　代　表　人　乙○○
　　訴訟代理人　丙○○
右當事人間因有線廣播電視法事件，原告不服行政院新聞局中華民國九十年十一月十
二日九○聞訴字第一四八六四號訴願決定，提起行政訴訟。本院判決如左︰
　　主  文
原告之訴駁回。
訴訟費用由原告負擔。
　　事  實
甲、事實概要：原告所經營之系統前因違反有線廣播電視法節目管理規定，經被告分
    別於民國八十九年十月七日以八九彰府新一字一九０七六九號函、十月十八日八
    九彰府新一字第一九八七八八號函及十月三十一日八九彰府新一字第二０七０七
    號函予以警告；復於同年十一月三日晚間十一時許仍未依規定復播東森新聞台節
    目，違反有線廣播電視法第六十六條第一款規定，被告乃於八十九年十一月六日
    以彰府新一字第二一０八六七號處分書，處以罰鍰新臺幣（下同）五十萬元。案
    經行政院新聞局九十年六月六日聞訴字第０七六二二號訴願決定書撤銷該處分，
    應另為適法之處分，被告乃另依據有線廣播電視法第六十七條第一項第一款處原
    告五十萬元罰鍰，原告不服，提起訴願，並經行政院新聞局於九十年十一月十二
    日九０聞訴字第一四八六四號訴願決定書駁回原告之訴願，遂提起本件行政訴訟
    。
乙、兩造爭點及陳述：
壹、原告方面：
一、聲明求為判決：訴願決定及原處分均撤銷。
二、陳述：
  (一)原處分機關處罰之基本事實根據，係認原告自八十九年十月一日停播第四十頻道
    「東森新聞台」節目，並非授權契約到期，無故停播經警告後至十一月三日晚間
    十一時許仍未依規定復播「東森新聞台」節目，遂依有線廣播電視法第六十七條
    第一項第一款處罰。
  (二)惟依有線廣播電視法第五十七條規定：「有線廣播電視播送之節目及廣告涉及他
    人權利者，應經合法授權，始得播送。」簡言之，系統臺播出之節目及廣告應經
    頻道供應商合法授權，始得播送，否則即觸犯著作權法，此為業界所週知之事實
    ，毋庸舉證。
  (三)原告八十九年度第四十頻道「東森新聞台」自年初至年尾，未取得「東森新聞台
    」頻道供應商或其代理商之授權書。原告除按月支付頻道商授權費外，並未另外
    取得「東森新聞台」之頻道授權書。換言之，原告播送「東森新聞台」節目，是
    在不安定狀態下播送，雙方可隨時中止授權停播。乃原處分機關竟以無為有，擅
    認原告「授權契約未到期」為由，對原告加以處罰，其認事已根本錯誤。苟原處
    分機關認原告確已取得「東森新聞台」節目八十九年度授權契約書，理應由原處
    分機關舉證以實其說，否則徒以片面之詞，認定原告有接受「東森新聞台」節目
    授權，進而加以處罰，顯屬事理與理由矛盾之違背法令之處罰，要無可採。
  (四)次查，八十九年屬於東森集團之「東森育樂台」，「中都卡通台」，竟於八十九
    年十月十六日擅改為「東森新聞ｓ頻道」及「東森ｙｏｕｎｇ　ｔｖ」。此事實
    為全國業界悉知之事實。據上事證，上游頻道商任意更換頻道，不見任何主管機
    關採取法律或依職權採取懲罰行動，下游弱勢系統臺偶觸法律邊緣，主管機關受
    頻道商影響，制裁行動隨排山倒海而至。玆查：「行政裁量權之行使，倘有違背
    法令誤認事實，違反目的，違反平等原則或比例原則等情形之一者，仍不失為違
    法」，行政法院著有七十一年判字第九二五號判決可稽。今頻道商任意變更頻道
    不見處罰，原告因無「東森新聞台」節目授權書，依法本可隨時終止停播，乃原
    處分機關不察，厚此薄彼作法，顯然違反平等原則，引前揭行政法院判決，原處
    分機關之處分當然違法。
貳、被告方面：
一、聲明求為判決：駁回原告之訴。
二、陳述：
  (一)按有線廣播電視法第四十二條第二項規定，「非經約定，系統經營者不得擅自合
    併或停止播送頻道。」違反者依同法第六十四條第四款予以警告；第六十六條第
    一款復規定，經依前條規定警告後仍不改正者，處以五萬元以上五十萬元以下罰
    鍰並通知限期改正；第六十七條第一項第一款規定：「一年內經依法處罰二次，
    再有第六十四條或六十六條情形之一者」，處十萬元以上一百萬元以下罰鍰。
  (二)本件原告自本年（八十九）十月一日起停播「東森新聞台」節目，實乃緣於其所
    屬之子公司（彰太多媒體股份有限公司）所招攬之廣告，原於本縣南北二區同時
    插播，而自本年十月一日起北區○○道有線電視公司（東森科技媒體股份有限公
    司持有股份），以該插播廣告業已違反有線廣播電視法，並經本府於九月四日以
    八九彰府新一字第一六七五五二號函核處五萬元罰鍰改正停播該等廣告。原告不
    滿該系統停播該等廣告，因而停播「東森新聞台」以為抵制。本府基於保障收視
    戶權益，除於八十九年十月七日以八九彰府新一字一九０七六九號函依據有線廣
    播電視法第六十六條規定要求原告立即復播該節目外並積極與原告協商復播事宜
    ，十月九日上午邀請該公司陳總經理及黃副總經理在本府新聞局局長辦公室會商
    ，會議中該公司代表曾表示同意近日內復播，惟原告並未如期復播，本府又於十
    月十八日以八九彰府新一字第一九八七八八號函要求復播，惟原告仍置之不理。
  (三)自原告停播該節目以來本府接獲多方陳情要求該公司復播「東森新聞台」節目，
    而本案亦引起行政院新聞局高度關切，特於十月二十七日召開有線電視收視戶權
    益協調會報討論本案，會中並做出決議，責成本府依據有線廣播電視法第四十二
    條規定辦理，本府即於十月三十一日核處原告警告處分，並再要求復播該節目。
  (四)原告以衛星接收機故障為由無法接收「東森新聞台」單一節目，顯與工程技術之
    事實不符，且有欺瞞收視大眾之嫌。查原告停播期間，該節目在他系統（本縣彰
    化經營區）都正常播出，而該公司衛星接收機既然能接收所屬眾多頻道節目，為
    何獨獨不能接收該節目，又倘原告所言屬實，以該公司良好技術維修人員及能力
    ，需修護長達一個多月嗎？又原告所屬之設備（衛星接收機）故障，其所造成收
    視戶權益之損害，原告能不負任何責任嗎？
  (五)原告所言「東森新聞台」節目停播後即以「非凡新聞台」取代，而此二節目差異
    性頗大，前者是經行政院新聞局委託世新大學所做民意調查受歡迎頻道排名第三
    的綜合性新聞節目，後者是排名第四十三的財經新聞節目，平心而論，以收視戶
    立場而言，此替代方式收視戶真的能接受嗎？
  (六)原告停播該節目已違反行政院新聞局所制訂「有線廣播電視系統經營者定型化契
    約」第八條及原告與收視戶所訂契約第三條規定，而違反該規定者收視戶得請求
    減少當月五日之收視費或延展五日之收視、收聽及使用。本府自十月七日至十月
    三十一日止先後三次予以警告處分原告，旨在要求原告能遵守法律規定、尊重收
    視戶權益，復播該節目，惟原告卻罔顧所經營區域眾多收視戶之權益，仍未依法
    復播，另查該公司業經本府依有線廣播電視法處罰二次以上，因此，本府乃依據
    有線廣播電視法第六十七條第一項第一款處五十萬元罰鍰，所為之行政處分應無
    不當。本件行政訴訟核無理由，謹請依法駁回。
　　理  由
一、按有線廣播電視法第四十二條第二項規定：「非經約定，系統經營者不得擅自合
    併或停止播送頻道。」違反者依同法第六十四條第四款予以警告；同法第六十六
    條第一款復規定，經依前條規定警告後仍不改正者，處以五萬元以上五十萬元以
    下罰鍰並通知限期改正。同法第六十七條第一項第一款亦規定：「一年內經依法
    處罰二次，再有第六十四條或六十六條情形之一者」，處十萬元以上一百萬元以
    下罰鍰。
二、本件原告所經營之系統前因違反有線廣播電視法節目管理規定，經被告分別於民
    國八十九年十月七日以八九彰府新一字一九０七六九號函、十月十八日八九彰府
    新一字第一九八七八八號函及十月三十一日八九彰府新一字第二０七０七號函予
    以警告；復於同年十一月三日晚間十一時許仍未依規定復播東森新聞台節目，違
    反有線廣播電視法第六十六條第一款規定等情，有各該處分書附卷可稽，且為原
    告所不爭，自堪信為真實。被告乃依有線廣播電視法第六十七條第一項第一款規
    定處以五十萬元罰鍰，自非無據。
三、原告雖以：依有線廣播電視法第五十七條規定：「有線廣播電視播送之節目及廣
    告涉及他人權利者，應經合法授權，始得播送。」即系統臺播出之節目及廣告應
    經頻道供應商合法授權，始得播送，否則即觸犯著作權法，並稱頻道商未授權供
    其播放，被告更規定無頻道商之播送授權書即不得播送云云。
四、惟查有線廣播電視法第五十七條所規定：「有線廣播電視播送之節目及廣告涉及
    他人權利者，應經合法授權，始得播送。」乃指有線廣播電視播送之節目及廣告
    內容涉及他人之著作權者，應經合法授權，始得播送。與原告所指未取得頻道商
    或其代理商之授權無關。況原告亦自陳業經其頻道商於合約中載明可以播送，所
    稱被告規定需另提授權書並不得以合約書代替，亦為被告所否認（見本院九十一
    年三月七日準備程序筆錄），原告所稱要無可取。又所謂平等原則係指相同之事
    實應為相同之處理，非有正當理由，不得為差別之待遇而言。本件縱如原告所稱
    其頻道供應商亦有變更頻道之情事，亦與有線廣播電視法第四十二條所規定係指
    系統經營者未經約定，擅自合併或停止播送頻道之情形有別，要無違反平等原則
    之可言。而原告經被告數次警告，猶不復播，被告始依法處以罰鍰，其裁量亦無
    違比例原則。原告主張俱無理由。從而，原處分並無違誤，訴願決定予以維持，
    亦無不合，原告請求予以廢棄，核無可採，應予駁回。
據上論結，本件原告之訴為無理由，依行政訴訟法第一百九十五條第一項後段、第九
十八條第三項前段，判決如主文。
中　　華　　民　　國　　九   十    一　 　年 　　四 　　月　　　四  　　日
                 臺 中 高 等 行 政 法 院   第 三 庭
                                    審 判 長 法 官　王　茂　修
                                             法 官　許　金　釵
                                             法 官　莊　金　昌
右正本證明予原本無異。
如不服本判決，應於判決送達後二十日內向本院提出上訴書狀，其未表明上訴理由者
，應於提起上訴後二十日內向本院提出上訴理由書（須依對造人數附具繕本）；如於
本判決宣示或公告後送達前提起上訴者，應於判決送達後二十日內補提上訴理由書（
須附繕本）。未表明上訴理由者，逕以裁定駁回。
提起上訴應預繳送達用雙掛號郵票拾份（每份三十四元)。
中　　華　　民　　國　　九   十    一　 　年 　　四 　　月　　　八  　　日
                                    法 院 書 記 官  李　述　燊
